臺灣高等法院臺南分院刑事判決
110年度交上訴字第122號
上  訴  人  臺灣臺南地方檢察署檢察官
被      告  游智捷



選任辯護人  吳信賢律師（法扶律師）
上列上訴人因被告過失致死案件，不服臺灣臺南地方法院109年
度交訴字第200號中華民國109年12月15日第一審判決（起訴案號
：臺灣臺南地方檢察署109年度營偵字第1563號），提起上訴，
本院判決如下：
    主  文
上訴駁回。
游智捷緩刑貳年。
    事  實
一、游智捷於民國108年12月9日上午10時27分，駕駛車牌號碼00
    0-0000號自用大貨車，於臺南市○○區○○○里南80線5.5公里北
    側村里道路進行倒車時，本應注意大型汽車倒車時須派人在
    車後指引，如無人在車後指引時，應先測明車後有足夠之地
    位，並促使行人及車輛避讓，而依當時天候晴、日間自然光
    線、柏油路面乾燥、無缺陷及障礙物、視距良好，並無不能
    注意之情事，竟疏未注意及此，即貿然倒車，適有林松來騎
    乘車牌號碼000-000號普通重型機車沿○○區○○○里南80線5.5
    公里北側村里道路同向後方駛至，因閃避不及而與游智捷所
    駕駛之上開自用大貨車發生碰撞，致林松來人車倒地，並於
    送醫後因腹部撞傷十二指腸裂傷穿孔及迴腸壞死術後敗血性
    休克、呼吸衰竭而死亡。游智捷肇事後留於案發現場，並於
    有偵查犯罪權限之機關發覺其犯罪前，即向據報到場處理之
    警員坦承為肇事人，自首並接受裁判。
二、案經林松來之兄林松柏告訴及臺灣臺南地方檢察署檢察官相
    驗後自動檢舉偵辦。
    理  由
一、證據能力方面：
　　本案檢察官所舉用以證明被告游智捷犯罪，並為本判決引用
    之各項證據，其中供述證據部分，均未據被告及其選任辯護
    人爭執證據能力，且迄至本案辯論終結，亦未就證據能力聲
    明異議，本院審酌各該供述證據作成當時，既非受違法詢問
    ，亦無何影響被告或證人陳述任意性之不適當情況，所供、
    所證內容復與本案事實有相當之關聯性，亦無其他可信度明
    顯過低之情形，依刑事訴訟法第156條第1項、第159條之5之
    規定，前揭被告及證人於警詢、偵查中所為之供、證內容均
    有證據能力。至檢察官所舉用以證明上開被告犯罪並為本判
    決所引用之各項非供述證據，均非違背法定程序取得，依同
    法第158條之4之反面解釋，亦有證據能力。
二、得心證之理由：
　㈠訊據被告對於上開犯罪事實，均坦承不諱，所供情節核與被
    害人林松來及與被告同車之司機陳○祥於警詢中所證情節相
    符（見相卷第27、125至131頁），全案並經被害人之配偶張
    ○麗於警詢、偵查中指述明確（見相卷第19至23、103至105
    頁；偵卷第13至15頁），並有道路交通事故現場圖、現場測
    繪圖、道路交通事故調查表（一）、（二）、車牌號碼000-
    0000號自用大貨車車輛詳細資料報表各一份及現場照片十四
    張在卷可憑（見相卷第29至49、59、69頁）在卷可資佐證。
　㈡按汽車倒車時，應顯示倒車燈光或手勢後，謹慎緩慢後倒，
    並應注意其他車輛及行人；大型汽車須派人在車後指引，如
    無人在車後指引時，應先測明車後有足夠之地位，並促使行
    人及車輛避讓，道路交通安全規則第110條第2款、第3款定
    有明文。查被告為領有適當駕照之大貨車駕駛人，並駕駛大
    貨車上路行駛，對於上開規定自應知之甚稔，為其應行注意
    事項；而本件車禍發生當時天候晴、日間自然光線、路面以
    柏油鋪裝、乾燥無缺陷、無障礙物、視距良好，此業據到場
    處理員警於前引道路交通事故調查表（一）記載明確，是客
    觀上並無不能注意之情事，詎被告疏未注意，未使同車之司
    機陳○祥在後指引，即貿然倒車，以致與騎乘機車閃避不及
    之被害人發生碰撞，致被害人人車倒地，其就本件車禍之發
    生自有過失。且本件車禍經送臺南市車輛行車事故鑑定委員
    會鑑定並經臺南市車輛行車事故鑑定覆議委員會覆議結果，
    均認被告駕駛自用大貨車，倒車未派人在車後指引，未注意
    後方車輛，為肇事原因；而被害人無肇事因素，有臺南市車
    輛行車事故鑑定委員會109年3月31日南市交鑑字第10903996
    89號函暨所附臺南市車輛行車事故鑑定委員會南鑑0000000
    案鑑定意見書、臺南市政府109年6月12日府交運字第109070
    93 92號函暨所附臺南市車輛行車事故鑑定覆議委員會南覆0
    000 000案覆議意見書各一份在卷可參（見相卷第147至150
    、159至162頁），益徵被告就本件車禍之發生確有過失甚明
    。
　㈢而被害人因本件車禍受有腹部撞傷、十二指腸裂傷穿孔及迴
    腸壞死，經送醫急救後，延至108年12月22日仍因敗血性休
    克及呼吸衰竭不治死亡，有奇美醫療財團法人柳營奇美醫院
    診斷證明書、檢察官相驗筆錄、相驗屍體證明書、檢驗報告
    書及臺南市政府警察局白河分局108年12月24日南市警白偵
    字第1080649328號函暨檢附相驗照片各一份在卷可按（見相
    卷第45、87、107至117、119、133至136頁），是被害人死
    亡之結果與被告前開過失行為間確有相當因果關係。
　㈣綜上事證，堪認被告之自白與事實相符，應可採信。本案事
    證明確，被告犯行洵堪認定，應依法論科。
三、論罪：
　　核被告所為，係犯刑法第276條之過失致死罪。被告於肇事
    後，停留於現場待員警到場處理，並於員警發覺其有本件過
    失致死犯行前，即當場承認為肇事人等情，有白河分局交通
    分隊道路交通事故肇事人自首情形紀錄表(見相卷第55頁）
    ，爰依刑法第62條前段之規定，減輕其刑。
四、駁回上訴及宣告緩刑之理由：
　㈠原審以本案事證明確，依法論罪，並審酌被告駕駛自用大貨
    車，本應小心謹慎以維護自身及他人之生命身體安全，並注
    意倒車時須派人在車後指引，如無人在車後指引時，應先測
    明車後有足夠之地位，並促使行人及車輛避讓，竟疏未注意
    及此，於未有人指引之情形下在案發地點逕行倒車行駛，致
    與後方騎乘普通重型機車駛至該處、閃避不及之被害人發生
    碰撞，導致被害人因而死亡，使被害人家屬承受心理上極大
    苦痛，被告所為確有不該；惟念被告犯後坦承犯行，態度尚
    可，併考量被告為本件肇事原因，被害人則無肇事因素以及
    告訴人即被害人之兄林松柏雖主張被告迄未與之達成和解或
    賠償被害人家屬所受之損害，然被告業與被害人配偶張○麗
    達成和解並賠償被害人配偶張○麗，兼衡其自陳之智識程度
    、家庭、生活狀況等一切情狀，量處有期徒刑六月並諭知易
    科罰金之折算標準，認事用法並無違誤，量刑亦屬妥適。
　㈡檢察官據告訴人林松柏之請求提起上訴，其上訴意旨雖以：
    被告之行為造成被害人死亡之結果，至今仍未與告訴人達成
    和解，事發後被告亦未對於其行為表示悔意，被告之行為，
    造成告訴人家庭無可彌補之傷害，原審判決判有期徒刑6月
    ，刑度應屬過輕等語。惟按關於刑之量定，係實體法上賦予
    法院得為自由裁量之事項，倘其未有逾越法律所規定之範圍
    ，或濫用其權限，即不得任意指摘為違法（最高法院75年台
    上字第7033號判決意旨參照）。查原判決已審酌刑法第57條
    各款所列情狀而為量刑，已如前述，既未逾越法定刑度，復
    未濫用自由裁量權限而有輕重失衡或違反比例原則、平等原
    則之情，且被告已與被害人之配偶張○麗達成和解，賠償其
    所受損害，此業據張○麗於偵查中陳明在卷，並有被告與張○
    麗所簽調解書一紙附卷可參，據此自難認原審量刑有何過輕
    之情形。檢察官上訴意旨仍執前詞指摘原判決量刑過輕，並
    無理由，應予駁回。
　㈢又被告前未曾因案受刑之宣告，有臺灣高等法院被告前案紀
    錄表在卷可憑，素行良好，其因一時駕駛疏失，罹此刑章，
    經此偵審科刑教訓，當知警惕，信無再犯之虞，且被告業已
    與其所屬公司一同與被害人之配偶達成和解，共同賠償新臺
    幣260萬元（不扣除強制責任保險理賠金），被害人之配偶
    並於調解書中表明同意給予被告緩刑之機會，有臺南市後壁
    區調解委員會調解書一份在卷可參（見本院卷第69頁）；至
    告訴人雖以被告未與告訴人達成和解，原審量刑過輕為由提
    起上訴，然告訴人是否得請求被告賠償其等因被害人死亡所
    財產損害，尚屬未定，不能以此逕認被告有何犯後態度不佳
    而不應宣告緩刑之理由。本院考量上情，因認所宣告之刑以
    暫不執行為適當，爰併諭知緩刑2年，以啟自新。
據上論斷，應依刑事訴訟法第368條，刑法第74條第1項第1款，
判決如主文。
本案經檢察官李佳潔提起公訴，檢察官陳冠霖提起上訴，檢察官
鍾和憲於本院到庭執行職務。
中　　華　　民　　國　　110 　年　　3 　　月　　31　　日
                  刑事第七庭    審判長法　官  吳勇輝
                                      法　官  吳錦佳
                                      法　官  周紹武
以上正本證明與原本無異。
如不服本判決應於收受送達後20日內向本院提出上訴書狀，其未
敘述上訴理由者，並得於提起上訴後20日內向本院補提理由書（
均須按他造當事人之人數附繕本）「切勿逕送上級法院」。
　　　　　　　　　　　　　　　　　　　書記官   楊宗倫 　
中　　華　　民　　國　　110 　年　　3 　　月　　31　　日
附錄本案論罪科刑法條：
中華民國刑法第276條
因過失致人於死者，處5年以下有期徒刑、拘役或50萬元以下罰
金。